【裁判字號】    97,交聲,227
【裁判日期】    971209
【裁判案由】    違反道路交通管理處罰條例聲明異議
【裁判全文】
臺灣苗栗地方法院交通事件裁定           97年交聲字第227號
異  議  人  甲○○
即受處分人          國民身分證.
上列異議人即受處分人因違反道路交通管理處罰條例案件，對於
交通部公路總局新竹區監理所苗栗監理站民國97年11月7 日所為
竹監苗字第裁54-Z00000000號之處分（原舉發案號：竹監苗字第
裁54-Z00000000號），聲明異議，本院裁定如下：
        主  文
原處分撤銷。
甲○○不罰。
        理  由
一、按汽車使用吊銷、註銷之牌照行駛者，處汽車所有人新臺幣
    （下同）3,600 元以上10,800元以下罰鍰，並禁止其行駛，
    牌照扣繳之，道路交通管理處罰條例第12條第1 項第4 款、
    第2 項定有明文。然本條例之處罰，受舉發違反道路交通管
    理事件之受處罰人，認為受舉發之違規行為應歸責他人者，
    應於舉發違反道路交通管理事件通知單應到案日期前，檢附
    相關證據及足資辨識、通知應歸責人之證明文件，向處罰機
    關告知應歸責人，處罰機關應即另行通知應歸責人到案依法
    處理。逾期未依規定辦理者，仍依本條例各該違反條款規定
    處罰，道路交通管理處罰條例第85條第1 項、違反道路交通
    管理事件統一裁罰基準及處理細則第36條亦有明定。
二、原處分意旨略以：異議人即受處分人甲○○所有車牌號碼Q2
    -7103 號自用小客車為駕駛人徐永朋於民國97年8 月29日8
    時40分許駕駛，行經國道一號南向58.1公里處，為內政部警
    政署國道公路警察局泰山分隊員警當場攔查，依違反道路交
    通管理處罰條例第12條第1 項第4款、第14條第1 項第2 款
    規定掣單舉發「一、使用註銷號牌行駛公路（94.07.12）、
    二、未帶行照（未出示）」違規；嗣因異議人未於應到案日
    期內陳述不服舉發，原處分機關遂於97年11月7 日依道路交
    通管理處罰條例第12條第1 項第4 款、第2 項及違反道路交
    通管理事件統一裁罰基準表規定，裁處異議人6,000 元之罰
    鍰，並扣繳牌照等語。
三、聲明異議意旨略以：異議人甲○○所有車牌號碼Q2-7103 號
    自用小客車，自95年初被徐永朋侵占駕駛，因而遭警察攔檢
    開紅單為使用註銷號牌行駛公路及未帶行照之一案罰鍰，請
    求處罰駕駛人徐永朋云云。
四、經查：
（一）本件異議人即受處分人甲○○所有之車牌號碼Q2-7103 號
      自用小客車，因未依指定檢驗日期（93年6 月25日）至監
      理機關參加定期檢驗，且逾期6 個月以上，業經原處分機
      關於94年7 月12日依違反道路交通管理處罰條例第17條第
      1 項後段規定註前其牌照在案，為異議人所不否認，並有
      汽車車籍查詢表1 份在卷可參，是該車車牌確已繳銷，固
      無疑義。而本件係由「徐永朋」於97年8 月29日8 時40分
      許，駕駛上開車輛，行經國道一號南下58.1公里處，因「
      使用註銷號牌行駛公路（94.07.12）」之違規，經內政部
      警政署國道公路警察局泰山分隊員警當場舉發等情，亦有
      內政部警政署國道公路警察局97年8 月29日公警局交字第
      Z00000000 號舉發違反道路交通管理事件通知單影本1 紙
      在卷足憑。又觀諸上開通知單，其上載有駕駛人徐永朋之
      姓名、性別、地址、出生年月日、身分證統一編號等年籍
      資料，且本件係執勤警員當場攔停舉發，並由駕駛人徐永
      朋親自簽收舉發單，足見本件違規事由應歸責於駕駛人徐
      永朋甚明，原處分機關遽以車輛所有人即異議人為裁罰對
      象，即有未洽。
（二）又異議人以系爭車輛自95年初即被徐永朋侵占駕駛為由置
      辯，並提出臺灣桃園地方法院檢察署檢察官97年度偵緝字
      第914 號不起訴處分1 份為證乙節，經本院向臺灣桃園地
      方法院檢察署調閱97年度偵緝字第914 號、97年度偵字第
      5458號、96年度他字第3947號卷宗核閱無訛，駕駛人徐永
      朋於上開案件偵查時證稱：「這台車子是我出錢買的，我
      和他是同居4 年半的男女朋友，這台車子的名字是登記鍾
      曉（筱）萍（即甲○○），當時他另外交男友，他3 個月
      不接我電話，我有雙向通聯紀錄可以提供，所以這台車子
      從買來就是我在用，這台車子從買回來後就是放在我廣平
      街的住處」、「（該車現在何處？由何人使用？）放在我
      廣平街的住處，由我在使用」、「（為何不歸還該車予甲
      ○○？）因為這台車本來就是我的」、「（如分手後告訴
      人要用該車，如何處理？）當時有約定，分手車歸我。」
      等語（見臺灣桃園地方法院檢察署97年度偵緝字第914 號
      偵查卷宗第13、22頁）明確；復據異議人於偵查時稱：「
      我們之前是男女朋友，我們的車有互相開，但分開後去年
      10月就是徐在開」、「（有無約定分手車歸被告？）是。
      」等語（見臺灣桃園地方法院檢察署96年度他字第3947號
      偵查卷第10頁及同上偵查卷第22頁）明確；徵諸徐永朋並
      不否認其與異議人分手後，仍繼續使用上開車輛之事實，
      且異議人與徐永朋等2 人之證述互核相符，是綜觀渠等2
      人之證述及上開不起訴處分書，異議人陳稱：系爭車輛並
      非伊在使用等語，洵堪採信。
（三）再原處分機關於97年11月12日所提出之意見書，雖以異議
      人未於應到案日期前，檢附相關證據及應歸責人相關證證
      明文件到案依法處理，已逾越道路交通管理處罰條例第85
      條第1 項之規定云云，惟依道路交通管理處罰條例第85條
      第1 項規定之文義，受處分人「逾期未依規定辦理」之效
      果，係處罰機關「仍依本條例各該違反條款規定處罰」，
      並未指發生失權之效果。且觀諸上開規定修正之立法理由
      ，亦未表示逾期未告知即生失權效果。況若舉發通知單送
      達受處分人時，已逾通知單所定之到案期日，則因未符合
      道路交通管理處罰條例第85條第1 項規定，即未生失權之
      效果。如此一來，將使有無失權之效果取決於舉發通知單
      送達之遲速，如送達在到案期日前者，即生失權效果；送
      達在到案期日後者，即不生失權效果，顯失公平。如採肯
      定說之見解，無異剝奪受處分人得舉證免罰之權利，應有
      法律明文始能為之（臺灣高等法院暨所屬法院97年法律座
      談會刑事類提案第41號決議意旨可資參照）。是本件異議
      人收受上開違規舉發通知單後，於通知單上所載97年9 月
      29日應到案日期前，本得依上開規定向處罰機關即原處分
      機關陳述意見，並提出認為應歸責之駕駛人徐永朋之相關
      資料及證明文件，申請轉罰。雖異議人遲至97年11月7 日
      始向原處分機關提出聲明異議狀，於該異議狀上記載實際
      駕駛人徐永朋之身分證字號、出生年月日、住址，有該聲
      明異議狀1 份附卷可按，故異議人並未遵期依上開轉罰規
      定辦理，以資認定，然如上述，異議人逾期申請轉罰，仍
      不生實體法上失權之效果，其既主張本件應歸責於駕駛人
      徐永朋，本院自應為實體上之審酌。
（四）綜上，本件雖係關於車輛所有人之處罰，但其違規事由應
      歸責於車輛駕駛人「徐永朋」業如前述，自應依法處罰車
      輛駕駛人「徐永朋」，原處分機關未斟酌是否有可歸責於
      車輛駕駛人之情形，遽以車輛所有人即異議人為裁罰對象
      ，尚有未洽。異議人既未實際使用該車，原處分機關仍對
      異議人為上開裁處，即難認為允當，是本件異議意旨為有
      理由，自應由本院將原處分撤銷，諭知異議人不罰，以期
      適法。至於徐永朋於前揭時、地使用已註銷之牌照行駛之
      違規行為，應由原處分機關另為適法之處理，附此敘明。
五、據上論斷，應依道路交通案件處理辦法第20條前段，裁定如
    主文。
中    華    民    國    97    年    12    月    9     日
                  交通法庭  法  官  林卉聆
以上正本證明與原本無異。
如不服本裁定應於送達後5 日內向本院提出抗告狀。
                            書記官  楊慧萍
中    華    民    國    97    年    12    月    9     日


司法院資訊處製作；財團法人民間司法改革基金會備份。
